【裁判字號】    97,易,476
【裁判日期】    970508
【裁判案由】    詐欺
【裁判全文】
臺灣高雄地方法院刑事判決               97年度易字第476號
公  訴  人  臺灣高雄地方法院檢察署檢察官
被      告  乙○○
            甲○○
                    （另案在臺灣宜蘭看守所羈押中）
            己○
                    樓
            丙○○
上列被告因詐欺案件，經檢察官提起公訴（97年度偵字第2597號
），被告就被訴事實為有罪之陳述，經本院合議庭裁定由受命法
官獨任進行簡式審判程序，本院判決如下：
    主  文
乙○○共同犯詐欺取財罪，累犯，處有期徒刑壹年貳月。扣案國
泰世華銀行存摺壹本及印章壹枚均沒收。
甲○○共同犯詐欺取財罪，處有期徒刑壹年。扣案國泰世華銀行
存摺壹本及印章壹枚均沒收。
己○幫助犯詐欺取財罪，處有期徒刑肆月，如易科罰金，以新臺
幣壹仟元折算壹日。
丙○○幫助犯詐欺取財罪，處有期徒刑月，如易科罰金，以新
臺幣壹仟元折算壹日。
    事實及理由
一、犯罪事實：
  (一)乙○○前因違反商標法案件，經臺灣屏東地方法院以93年度
    易字第320 號判處有期徒刑3 月確定，於民國93年12月15日
    易科罰金執行完畢。詎其仍不知悔改，與甲○○及其他姓名
    年籍不詳已成年之詐騙集團成員數人，共同基於意圖為自己
    不法所有之犯意聯絡，共組詐欺犯罪集團，並分工由乙○○
    、甲○○分別負責收購人頭帳戶及擔任俗稱「車手」之提領
    詐欺所得贓款工作。
  (二)己○、丙○○均得預見任意提供金融機構之帳戶存摺、印章
    、提款卡等物供他人使用，將幫助他人遂行詐欺取財犯罪，
    竟均基於幫助他人遂行詐欺取財之不確定故意，於96年11月
    底某日，己○因失業缺錢花用，見乙○○、甲○○所屬之詐
    欺集團成員在報紙上刊登收購帳戶之廣告，己○乃透過丙○○依報紙廣告上所刊載之電話與該詐欺集團收購帳戶之成員
    聯絡，雙方約定在高雄市○○○路上之「名貴飯店」前交易
    ，己○遂將其向國泰世華銀行南高雄分行所申辦之帳戶（帳
    號：000000000000）存摺、印章、提款卡等物攜往上址，以
    新臺幣（下同）3 千元之代價售給前來收購帳戶之乙○○，
    並告知其提款密碼。乙○○取得上開帳戶存摺等物後，即將
    該帳戶提供給其所屬之詐欺集團做為受詐欺之人匯入款項之
    用，其所屬詐騙集團成員即於97年1 月10日上午10時5 分許
    ，諉稱係檢警人員以電話向戊○○佯稱：戊○○資料外洩遭
    人冒用開戶及涉嫌人頭帳戶洗錢案件，要求戊○○需依指示
    匯款至其指定帳戶保管等語，戊○○因而陷於錯誤，於97年
    1 月10日下午2 時許，匯款55萬7 千元至己○上開帳戶內。
    然因己○上開帳戶未辦理通儲，無法順利在他分行提領，乙○○、甲○○遂聯絡丙○○通知己○於97年1 月10日下午前
    往高雄市前鎮區○○○路385 號「國泰世華銀行」欲申辦通
    儲，同日下午2 時20分許，乙○○與己○進入銀行內詢問如
    何辦理跨行提款密碼，因該帳戶已被通報為警示帳戶，經該
    銀行行員發現有異，除一面通知警方前來處理外，一面拖延
    不讓己○即時順利辦理跨行提款密碼，己○、乙○○步出銀
    行向甲○○、丙○○表示無法辦理通儲，甲○○即示意己○
    臨櫃領取1 千元測試，己○依甲○○指示進入銀行內填載提
    款單順利領得1 千元後，經警據報後前來當場逮捕乙○○、
    甲○○、己○及丙○○等4 人，並扣得上開帳戶存摺1 本、
    己○印章1 枚及已提領之詐欺所得贓款1 千元。
  (三)案經高雄市政府警察局前鎮分局報請臺灣高雄地方法院檢察
    署檢察官偵查起訴。
二、認定事實所憑之證據：
  (一)被告乙○○、甲○○、己○、丙○○於本院審理時之自白（
    見本院卷第71、87、88頁）。
  (二)共同被告己○、丙○○於警詢及97年1 月24日檢察官偵查中
    之證述（見警卷第7 至9 頁、第15至17頁、偵卷第24至27頁
    ）。
  (三)被害人戊○○於警詢中之指述（見警卷第18、19頁）、證人
    郭麗英於警詢中之證述（見警卷第20頁）。
  (四)扣押筆錄、扣押物品目錄表各1 份（見警卷第21、22、24頁
    ）、被告己○申辦之銀行帳戶存摺影本1 份（見警卷第25、
    26頁）、存摺存款交易查詢資料、存款取款憑條、匯款申請
    書回條聯各1 紙（見警卷第27至29頁）。
三、按刑法上之幫助犯，係對於犯罪與正犯有共同之認識，而以
    幫助之意思，對於正犯資以助力，而未參與實施犯罪之行為
    者而言。是以，如未參與實施犯罪構成要件之行為，且係出
    於幫助之意思提供助力，即屬幫助犯，而非共同正犯。本案
    被告己○、丙○○均係基於幫助之故意，由己○販賣其國泰
    世華銀行南高雄分行帳戶之存摺、印章、提款卡等物給被告
    乙○○，另被告丙○○則協助聯絡上開販賣帳戶事宜，渠等
    所為雖然使得被告乙○○、甲○○所屬詐欺集團成員得基於
    詐欺取財之犯意，向被害人戊○○詐取財物，並以被告己○
    所提供之上開銀行帳戶供作指定匯款之帳戶，規避檢警機關
    之追緝，以遂行詐欺取財之犯行，然被告己○販賣帳戶供人
    使用之行為及被告丙○○協助聯絡販賣帳戶之行為，並不等
    同於向被害人施以欺罔之詐術行為，且亦無證據證明被告己○、丙○○有參與詐欺取財犯行之構成要件行為，衡諸前揭
    說明，自均應論以幫助犯。至被告乙○○、甲○○與其他姓
    名年籍不詳已成年之詐騙集團成員數人，共組詐欺犯罪集團
    ，而共同基於意圖為自己不法所有之犯意聯絡，並分工負責
    收購人頭帳戶及擔任俗稱「車手」之提領詐欺所得贓款工作
    ，自屬共同正犯，併予敘明。
四、核被告乙○○、甲○○所為，均係犯刑法第339 條第1 項詐
    欺取財罪；被告己○、丙○○均係犯刑法第30條第1 項、第
    339 條第1 項之幫助詐欺取財罪。又被告己○、丙○○係幫
    助犯，衡諸其犯罪情節，爰均依刑法第30條第2 項規定，按
    正犯之刑減輕之。被告乙○○、甲○○就上揭犯行，與姓名
    年籍不詳之成年人數人有犯意之聯絡及行為之分擔，皆為共
    同正犯。查被告乙○○前因違反商標法案件，經臺灣屏東地
    方法院以93年度易字第320 號判處有期徒刑3 月確定，於93
    年12月15日易科罰金執行完畢，有臺灣高等法院被告前案紀
    錄表1 份附卷可稽，其受徒刑之執行完畢，5 年以內故意再
    犯有期徒刑以上之罪，為累犯，依法加重其刑。爰審酌被告
    乙○○前有不能安全駕駛動力交通工具罪、違反商標法前科
    之素行，被告甲○○尚無經法院判刑之前科紀錄，被告己○
    前有賭博、妨害家庭、詐欺罪前科之素行（不構成累犯），
    被告丙○○前無犯罪前科紀錄，有臺灣高等法院被告前案紀
    錄表4 份在卷可稽。被告乙○○、甲○○為貪圖不法利益，
    分工擔任收購帳戶、提領詐欺所得贓款工作，與其他詐騙集
    團成員共同向被害人戊○○詐欺55萬7 千元；另被告己○因
    失業缺錢花用，竟將其銀行帳戶存摺等物以3000元代價出售
    給被告乙○○，而被告丙○○協助被告己○聯絡販賣帳戶事
    宜，致該詐騙集團成員得以被告己○所提供之帳戶，作為詐
    欺取財時供被害人匯入款項之用，以逃避檢警追緝，被告己○、丙○○所為幫助及助長詐欺犯罪。另衡以被告乙○○、
    甲○○、己○、丙○○等4 人犯罪後於本院審理時均知錯坦
    承犯行，已有悔悟之意，復參以被害人雖受詐騙55萬7 千元
    ，然除其中1,000 元遭領取且已扣案外，其餘款項均未遭提
    領，可如數返還被害人，被害人實際所受損失非鉅及被告4
    人分別犯罪之動機、目的、智識程度、生活狀況暨檢察官對
    本案科刑範圍之意見等一切情狀，認檢察官對被告乙○○、
    甲○○之求刑，稍嫌過重，而分別量處如主文所示之刑，並
    就被告己○、丙○○部分均諭知易科罰金之折算標準，以資
    懲儆。扣案國泰世華銀行存摺1 本及印章1 枚，被告己○既
    將之出售給被告乙○○，當已移轉所有權而屬被告乙○○所
    有，且為被告乙○○、甲○○所屬詐騙集團供本案犯罪所用
    之物，爰依刑法第38條第1 項第2 款規定，予以宣告沒收。
    至扣案現金1000元，為使被害人得順利求償取回，本院爰不
    為沒收之諭知；另被告己○、丙○○於本案所為均係屬幫助
    犯，而幫助犯不適用責任共同原則（最高法院88年度台上字
    第6234號判決、91年度台上字第5583號判決意旨參照），故
    渠等2 人對於正犯（被告乙○○等）所有供犯罪所用之物，
    尚不得併為沒收諭知，附此敘明。
據上論斷，應依刑事訴訟法第273 條之1 第1 項、第284 條之1
、第299 條第1 項前段、第310 條之2 、第454 條第1 項，刑法
第28條、第30條第1 項前段、第2 項、第339 條第1 項、第47條
第1 項、第41條第1 項前段、第38條第1 項第2 款，刑法施行法
第1 條之1 第1 項、第2 項前段，判決如主文。
本案經檢察官丁○○到庭執行職務。
中    華    民    國    97    年    5     月    8     日
                  鳳山刑事第一庭  法  官  林永村
如不服本判決，應於送達後10日內，向本院提出上訴狀。
以上正本證明與原本無異。
中    華    民    國    97    年    5     月     8    日
                                  書記官  李祥銘
附錄本判決論罪科刑法條：
中華民國刑法第339 條
（普通詐欺罪）
意圖為自己或第三人不法之所有，以詐術使人將本人或第三人之
物交付者，處5 年以下有期徒刑、拘役或科或併科1 千元以下罰
金。
以前項方法得財產上不法之利益或使第三人得之者，亦同。
前二項之未遂犯罰之。


司法院資訊處製作；財團法人民間司法改革基金會備份。
